臺灣桃園地方法院刑事判決　　　　　　　 96年度訴字第116號
公　訴　人　台灣桃園地方法院檢察署檢察官
被　　　告　戊○○
　　　　　　丙○○
　　　　　　丁○○
上列被告因妨害自由等案件，經檢察官提起公訴（九十五年度偵
字第一三０八二號），本院判決如下：
    主  文
戊○○、丙○○、丁○○被訴傷害部分公訴不受理。其餘被訴部
分無罪。
    理  由
壹、公訴意旨略以：被告戊○○因告訴人乙○○積欠其貨款新臺
    幣（下同）五萬元，竟夥同被告丙○○，於民國九十二年五
    月十五日凌晨三時三十分許，在桃園縣桃園市○○路四五五
    巷內超群家禽批發店前，向乙○○恫稱：「你不上車，就要
    你的命」，使乙○○心生畏懼，而以剝奪人行動自由之意思
    ，強押乙○○搭乘戊○○駕駛之不詳車號自小貨車，控制乙○○之行動自由，押至同縣八德市○○路二一五三號統泰雞
    場內；被告戊○○再由夥同被告丙○○與被告丁○○及另不
    詳姓名之男子二人，共同毆打乙○○，使乙○○受有左臉部
    挫傷及左大腿擦傷等傷害，並強逼其簽寫面額十二萬元之本
    票五張；期間被告丁○○以其所有之0000000000
    號行動電話，撥打乙○○之女甲○○0000000000
    號行動電話，命甲○○拿七萬元至八德市○○路上址，清償
    前開債務，並恫稱：「如果不把錢，拿來養雞場，我就把你
    爸爸八Ｎ－０二四九號自用小客貨車拿到當鋪當掉，不然就
    不會放你爸爸回去」，經甲○○報警，被告戊○○等人始將
    乙○○釋回。因認被告三人涉有刑法第二百七十七條第一項
    之傷害罪嫌及同法第三百零二條第一項之妨害自由罪嫌。
貳、無罪部分（即被告戊○○、丙○○、丁○○三人被訴妨害自
    由部分）
  一、按犯罪事實應依證據認定之，無證據不得認定犯罪事實，
      又不能證明被告犯罪或其行為不罰者，應諭知無罪之判決
      ，刑事訴訟法第一百五十四條第二項、第三百零一條第一
      項分別定有明文，此即揭櫫刑事訴訟程序係採證據裁判主
      義，易言之，即認定不利被告之事實，須依積極證據，苟
      積極證據不足為不利於被告事實之認定時，自應為有利於
      被告認定，更不必有何有利之證據，最高法院三十年上字
      第八一六號判例意旨參照。次按刑事訴訟法上所謂認定犯
      罪事實之證據，係指足以認定被告確有犯罪行為之積極證
      據而言，該項證據自須適合於被告犯罪事實之認定，始得
      採為斷罪資料。如未能發現相當證據，或證據不足以證明
      ，自不能以推測或擬制之方法，以為裁判之基礎。又刑事
      訴訟上證明之資料，無論其為直接或間接證據，均須達於
      通常一般人均不致有所懷疑，而得確信其為真實之程度，
      始得據為有罪之認定，若其關於被告是否犯罪之證明未能
      達此程度，而有合理性懷疑之存在，致使無法形成有罪之
      確信，根據「罪證有疑，利於被告」之證據法則，即不得
      遽為不利被告之認定，此分別有最高法院二十九年上字第
      三一０五號、四十年臺上字第八六號、七十六年臺上字第
      四九八六號判例可資參照。又被害人所述被害情形如無瑕
      疵可指，而就其他方面調查又與事實相符，其供述始足據
      為判決之基礎；而告訴人之告訴，係以使被告受刑事訴追
      為目的，是其陳述是否與事實相符，仍應調查其他證據以
      資審認，有最高法院三十二年上字第六五七號、五十二年
      台上字第一三○○號判例可資參照。
  二、公訴人認被告三人涉有上開妨害自由罪嫌，無非係以證人
      乙○○、甲○○於警詢中之陳述及證人乙○○之診斷證明
      書、統泰家禽總批發送貨單、0000000000號行
      動電話之通聯紀錄等件為其論據。訊據被告三人均堅決否
      認有何妨害自由及傷害之犯行，被告戊○○辯稱：當天被
      告乙○○係自願上車與其前往統泰雞場處理債務，其與丙○○將乙○○送至統泰雞場後，其即與丙○○繼續去中和
      等地送雞，俟其再度回到統泰雞場，乙○○已不見人影等
      語，被告丙○○辯稱：伊是被告戊○○的司機，當天經過
      如戊○○所言，並無毆打或強押乙○○之事實等語，被告
      丁○○則辯稱：伊當天是去統泰雞場找戊○○，有借電話
      給乙○○，當時乙○○並未遭人毆打等語。
  三、經查：
    (一)證人乙○○於警詢中之陳述與其於本院審理時之證詞多有
      矛盾，詳列如下：
    1.關於乙○○於桃園市○○路超群家禽批發店對面，為何會
      搭乘被告戊○○、丙○○所駕駛車輛離開現場部分：乙○○於警詢中稱：因戊○○對其恐嚇稱：「若不上車，就要
      伊的命。」，所以伊只好乖乖上車等語（見偵查卷第十三
      頁背面），於本院審理時則先證稱：伊有欠戊○○雞錢沒
      付，戊○○就叫伊上他的車，他當時口氣不好，但說什麼
      話，伊已經忘記了等語（見本院卷第八十三頁），後又改
      稱：戊○○叫伊上車，伊就跟著上車，戊○○當時沒有恐
      嚇伊，因為伊有欠戊○○的錢，所以戊○○叫伊上車，伊
      就上車等語（見本院卷第一三四至一三五頁）。
    2.關於乙○○搭乘被告戊○○、丙○○所駕駛車輛離開現場
      後遭何人毆打部分：乙○○於警詢中陳稱：伊被載上車後
      ，戊○○一直打伊頭部，直到回到統泰雞場，戊○○還一
      人對其拳打腳踢，另一名男子一直站在旁邊看，未動手，
      戊○○對其拳打腳踢時，都說要「給伊死」等語（見偵查
      卷第十四、十五頁），於本院審理時則先稱：戊○○與另
      一個人（應指丙○○）載伊從桃園往鶯歌行駛，先到三鶯
      交流道附近下車，戊○○與另一人對其拳打腳踢，後來回
      統泰雞場後，戊○○與另一人又再徒手打伊一次，戊○○
      打伊時並沒有說什麼話（見本院卷第七十七頁、第八十五
      頁），後又改稱：在鶯歌交流道附近只有戊○○打伊，鄭
      的另一名朋友並沒有動手，載到統泰雞場後，戊○○又用
      手打伊頭部、身體，另一個人也沒有動手等語（見第一三
      五頁）。
    3.關於乙○○所簽本票之金額及被告戊○○是否要求乙○○
      簽本票部分：乙○○於警詢中稱：伊簽了五張面額十二萬
      元的本票，當時戊○○右手拿著菜刀，要伊不要填日期，
      伊只好聽命（見偵查卷第十四頁），於本院審理時則證稱
      ：後來到場的三人叫伊簽五張面額十萬元的本票，戊○○
      沒有叫伊簽本票等語（見本院卷第七十八頁）。
    4.關於何人打電話向甲○○索取金錢部分：乙○○於警詢中
      稱：是後來到達統泰雞場的不知名三人，打電話給伊女兒
      甲○○要錢，不然就不放伊走，並說了很多地點交錢（見
      偵查卷第十四頁背面、第十五頁），於本院審理中則稱：
      是戊○○打電話給甲○○，伊不知道戊○○打電話給甲○○作什麼，戊○○是在他的辦公室打電話，伊沒有聽到等
      語（見本院卷第八十頁）。
    (二)告訴人乙○○就其上開陳述前後不一之情形，雖以時間太
      久，記憶模糊作為解釋，然審之遭人強押、毆打、逼迫簽
      本票等情，已嚴重危害人身、財產安全，誠屬極不尋常之
      人生經歷，自非日常生活瑣事可比，如證人乙○○確實身
      受其害，就其中關鍵情節，記憶理應極為深刻，自無前後
      記憶出入之可能，惟證人乙○○竟就上開多處重要情節，
      前後證詞差異甚鉅，本院自難以其破綻百出之證詞認定被
      告戊○○、丙○○有公訴人所指以言語脅迫乙○○上車，
      進而剝奪其行動自由之事實，況證人乙○○於本院審理時
      復證稱：被告戊○○在鶯歌交流道附近打伊時，伊沒有跑
      ，是因為伊欠他的錢，怎麼可以跑，伊也沒有呼救，就讓
      他打，在統泰雞場時，因為伊沒有交通工具，且戊○○有
      車，伊跑也跑不贏等語（見本院卷第一三五、一三六頁）
      ，益徵證人乙○○係因自認欠錢理虧，又自忖其難以成功
      脫逃，始未逃離呼救，並非遭被告戊○○、丙○○強行剝
      奪其行動自由，而無法逃離。
    (三)又證人甲○○固於警詢及本院審理時證稱：九十二年五月
      十五日早上六、七點，對方有以0000000000的
      電話，撥打伊的手機0000000000，伊接的時候
      ，電話已經斷了，後來在八、九點時對方又打來，說乙○○欠錢，在對方那裡，要伊趕快去還錢，對方才會放人，
      對方並有讓乙○○接聽電話，乙○○在電話中對伊稱其遭
      人毆打等語（見本院卷第八十九、九十頁），惟依據00
      00000000號行動電話之通聯紀錄之記載（見偵查
      卷第二十六、二十七頁），當日係甲○○所使用之000
      0000000號行動電話先於上午八時九分、八時四十
      二分、九時三十分連續三次撥打至0000000000
      號，直到上午九時三十三分，始有0000000000
      號行動電話撥打至0000000000號電話之紀錄，
      證人甲○○上開所述與通聯紀錄已有不符，又證人乙○○
      於本院審理時證稱：戊○○是在辦公室打電話給甲○○，
      伊沒聽到，亦未在電話中與甲○○交談等語（見本院卷第
      八十、八十一、一三六頁），此與證人甲○○之證詞亦有
      出入，證人甲○○所稱：對方於電話中要求甲○○付錢以
      換取乙○○自由，乙○○並於電話中表示遭人毆打等情，
      是否屬實，容有可疑，是縱被告丁○○承認000000
      0000號行動電話確為其所使用，其於本件案發當日有
      在統泰雞場遇到乙○○等情，亦難遽認被告丁○○有與被
      告戊○○、丙○○共同剝奪乙○○行動自由之事實。
    (四)綜上所述，證人乙○○、甲○○之證詞多有瑕疵，公訴人
      所舉事證，尚不足使本院形成被告三人有罪之確信，又查
      本件卷證並無其他積極證據，足證被告三人有公訴人所指
      上開妨害自由之犯行，依上開說明，積極證據不足為不利
      於被告之認定時，應為有利於被告之認定，是縱被告三人
      所辯，亦有部分未盡合理或前後不相吻合之情形，本院依
      罪疑唯輕之原則，仍不得遽為不利於被告之認定，本件不
      能證明被告三人有妨害自由之犯行，自應依法諭知此部分
      無罪之判決。
參、公訴不受理部分（即被告三人被訴傷害部分）：
    按告訴乃論之罪，告訴人於第一審辯論終結前得撤回其告訴
    ，又告訴經撤回者，法院應諭知不受理之判決，刑事訴訟法
    第二百三十八條第一項、第三百零三條第三款分別定有明文
    。本件被告三人所涉傷害罪嫌，依刑法第二百八十七條前段
    之規定，須告訴乃論，茲據告訴人乙○○當庭撤回告訴（見
    本院卷第一百三十七頁），依照前開法條之規定，本件傷害
    部分自應諭知不受理之判決。另公訴意旨雖認被告三人所涉
    傷害及妨害自由二罪嫌間有牽連犯之裁判上一罪關係，惟因
    傷害部分業據告訴人撤回告訴，妨害自由部分則不能證明被
    告犯罪，二罪已無裁判上一罪關係可言，自應由本院分別諭
    知公訴不受理及無罪之判決，附此敘明。
據上論結，依刑事訴訟法第三百零一條第一項、第三百零三條第
三款，判決如主文。
本案經檢察官蔡宜均到庭執行職務。
中　　華　　民　　國　　96　　年　　10　　月　　11　　日
                  刑事第八庭    審判長法　官  邱滋杉
                  　                  法  官  吳為平
                                      法  官  袁雪華
以上正本證明與原本無異。
如不服本判決，應於判決送達後10日內向本院提出上訴狀（應附
繕本），其未敘述上訴理由者，應於上訴期間屆滿後20日內補提
理由書狀於本院，上訴於臺灣高等法院。
                                      書記官  邱仲騏
中　　華　　民　　國　　96　　年　　10　　月　　11　　日
